【裁判字號】    99,訴,1981
【裁判日期】    990727
【裁判案由】    毒品危害防制條例
【裁判全文】
臺灣板橋地方法院刑事判決              99年度訴字第1981號
公  訴  人  臺灣板橋地方法院檢察署檢察官
被      告  甲○○
上列被告因毒品危害防制條例案件，經檢察官提起公訴（99年度
毒偵字第4385號），被告於準備程序就被訴事實為有罪之陳述，
本院合議庭裁定由受命法官改依簡式審判程序獨任審理，判決如
下：
    主  文
甲○○施用第一級毒品，累犯，處有期徒刑柒月。
    事  實
一、甲○○前因施用毒品案件，經臺灣士林地方法院以93年度毒
    聲字第331號裁定送觀察、勒戒，認無繼續施用毒品傾向，
    於民國93年8月18日釋放出所；又因偽造文書案件，經該院
    以93年度訴字第265號判決判處有期徒刑10月確定；復因洗
    錢防制法案件，經同院以93年度訴字第547號判決判處有期
    徒刑10月確定；再因施用毒品案件，經本院以94年度簡字第
    50 9號判決判處有期徒刑4月確定。前開所犯洗錢防制法及
    施用毒品2罪嗣經本院以94年度聲字第2126號裁定應執行有
    期徒刑1年確定，再與前開偽造文書案件接續執行，於95年6
    月19日假釋出監並付保護管束，至95年8月4日保護管束期滿
    未經撤銷，未執行之刑以執行完畢論。詎仍未戒除毒癮，竟
    基於施用第一級毒品海洛因之犯意，於99年5月3日9時許為
    臺灣板橋地方法院檢察署觀護人在其所犯另案之假釋期間，
    通知到來採尿前回溯26小時內之某時，在不詳地點，抽用其
    友人置入海洛因粉末並已點燃之香菸，以為施用海洛因1次
    。嗣因其經觀護人採得之尿液經送驗結果，呈海洛因代謝物
    嗎啡類陽性反應，始悉上情。
二、案經臺灣板橋地方法院檢察署檢察官偵查起訴。
    理  由
一、本案被告甲○○所犯係死刑、無期徒刑、最輕本刑為3 年以
    上有期徒刑以外之罪，且非高等法院管轄之第一審案件，其
    於準備程序中就被訴事實為有罪之陳述，經本院告知簡式審
    判程序之旨，並聽取公訴人、被告之意見後，經合議庭裁定
    由受命法官獨任進行簡式審判程序，合先敘明。
二、訊據被告對上揭施用第一級毒品海洛因之犯行坦承不諱，而
    其為警所採集之尿液經送驗結果，確實呈現嗎啡類之陽性反
    應，此有臺灣板橋地方法院檢察署受保護管束人尿液檢體監
    管紀錄表、臺灣尖端先進生技醫藥股份有限公司99年5 月12
    日濫用藥物檢驗報告各1 份在卷可憑，足證被告前開出於任
    意性之自白確與事實相符。又按海洛因經注射或吸入人體後
    ，約百分之80於24小時內自尿中排出，一般而言，尿液中能
    否驗出嗎啡陽性反應與其投與量、投與途徑、採尿時間、個
    人體質及檢測方法之靈敏度有關，國外曾有文獻報導注射6
    毫克之海洛因鹽酸鹽，其代謝物嗎啡之平均可檢出時限約為
    26小時，業經行政院衛生署藥物食品檢驗局於81年9 月8 日
    以藥檢壹字第8114885 號函述綦詳，此為本院職務上已知悉
    之事項。被告上開驗尿結果中既含有海洛因代謝物嗎啡類陽
    性反應，且該結果係採用氣相層析質譜儀法進行確認而得，
    當足排除被告係因服用藥物導致呈毒品偽陽性反應之可能，
    亦可知被告應係於99年5 月3 日9 時許為觀護人採尿前回溯
    26小時內之某時，曾施用第一級毒品海洛因無誤。
三、又按92年7 月9 日新修正之毒品危害防制條例刪除二犯及三
    犯之規定，一改修法前繁雜之處遇程序，僅將施用毒品者簡
    化區分為初犯、再犯，並認施用毒品者係屬病患性犯人，以
    觀察、勒戒戒除其身癮，並以強制戒治去除其心癮。經觀察
    、勒戒或強制戒治執行完畢釋放後，若係5 年後再犯該條例
    第10條施用毒品罪者，與同條例第20條第1 項、第2 項關於
    「初犯」之處理方式相同，檢察官應先聲請法院裁定令被告
    入勒戒處所觀察、勒戒，並視有無繼續施用毒品傾向，決定
    應予釋放、為不起訴之處分，或應聲請法院裁定令入戒治處
    所強制戒治；若係5 年內「再犯」同條例第10條施用毒品罪
    者，依同條例第23條第2 項規定，檢察官則應依法追訴。觀
    諸該條例第20條第3 項之修正理由：「觀察、勒戒或強制戒
    治5 年後再犯者，顯見前所實施之觀察、勒戒或強制戒治已
    足以遮斷其施用毒品之癮，為期自新及協助其戒除毒癮，對
    此5 年後再犯者，爰明定仍適用初犯之規定，先經觀察、勒
    戒、強制戒治之程序。」及同條例第23條第2 項之修正理由
    ：「為配合簡化施用毒品犯之刑事處遇程序，並鑑於經觀察
    、勒戒或強制戒治執行完畢釋放後5 年內再犯者，其再犯率
    甚高，原據以實施之觀察、勒戒及強制戒治既已無法收其實
    效，自應施以刑事處遇。」顯然如施用毒品者係前經觀察、
    勒戒或強制戒治等治療程序執行完畢5 年後，始再施用毒品
    之「初犯」，因前所執行之觀察、勒戒或強制戒治已足收戒
    除毒癮之效，自應重新執行觀察、勒戒或強制戒治等治療程
    序，並於治療程序執行完畢後，由檢察官為不起訴處分，毋
    庸對之追訴處罰；反之，在「再犯」之情形，因其先前所為
    治療程序顯未能收戒斷毒癮之效，且考量施用毒品者之再犯
    率偏高，乃簡化其刑事處遇程序，而逕予追訴處罰，不再施
    以治療程序。參酌上開立法理由，修正毒品危害防制條例就
    施用毒品者，祇於「初犯」及「5 年後再犯」二種情形，有
    其追訴條件之限制，即須於初犯經觀察、勒戒或強制戒治釋
    放後，5 年內均無施用毒品之行為，始能認其前所實施之觀
    察、勒戒或強制戒治已足遮斷毒癮，而得於5 年後再犯時，
    再予適用初犯之規定，重行觀察、勒戒等程序。倘5 年內已
    經再犯，被依法追訴處罰，縱其第3 次（或第3 次以上）施
    用毒品之時間在初犯釋放5 年以後，即與「5 年後再犯」之
    情形有別，且因已於「5 年內再犯」，顯見其再犯率甚高，
    原實施觀察、勒戒或強制戒治，已無法收其實效，而無5 年
    戒斷期之存在，自無再經觀察、勒戒及強制戒治之必要，應
    由檢察官逕行起訴，始符新法修正之本旨。是被告前因施用
    毒品案件，除曾經觀察、勒戒之執行外，更曾經本院判處罪
    刑確定，有臺灣高等法院被告前案紀錄表乙份在卷可佐，被
    告於第1 次觀察、勒戒執行完畢後，既曾於5 年內再犯毒品
    危害防制條例第10條之罪而經判刑確定，本次被告所犯毒品
    危害防制條例第10條之罪，自非屬毒品危害防制條例第20條
    第3 項所定「5 年後再犯」之情形，而應依法追訴。綜上，
    本案事證明確，被告犯行洵堪認定，應予依法論科。
四、核被告所為，係犯毒品危害防制條例第10條第1 項之施用第
    一級毒品罪。其施用前持有海洛因之低度行為，應為施用毒
    品之高度行為所吸收，不另論罪。查被告曾有事實欄所載因
    他案經判處罪刑確定並已執行完畢之情形，此觀諸上開被告
    前案紀錄表即明，其於5 年內故意再犯本案有期徒刑以上之
    罪，應依刑法第47條第1 項之規定，論以累犯，並加重其刑
    。爰審酌被告屢次施用毒品而不思悔改，品行不端，意志力
    薄弱，其施用毒品行為前經觀察、勒戒，甚再依法予以論罪
    科刑，仍無法斷絕施用惡習，惟另考量施用毒品本屬自我戕
    害行為，對社會直接危害性非高，及被告犯罪後尚能坦承相
    關犯行，態度良好等一切情狀，量處如主文所示之刑，以資
    懲儆。
據上論斷，應依刑事訴訟法第273 條之1 第1 項、第299 條第1
項前段，毒品危害防制條例第10條第1 項，刑法第11條前段、第
47條第1 項，判決如主文。
本案經檢察官蘇振文到庭執行職務。
中    華    民    國    99    年    7     月    27    日
                  刑事第六庭  法  官  盧軍傑
上列正本證明與原本無異。
如不服本判決，應於判決送達後10日內敘明上訴理由，向本院提
出上訴狀 (應附繕本) ，上訴於臺灣高等法院。其未敘述上訴理
由者，應於上訴期間屆滿後20日內向本院補提理由書「切勿逕送
上級法院」。
                              書記官  周玉茹
中    華    民    國    99    年    7     月    27    日
附錄本案論罪科刑法條全文：
毒品危害防制條例第10條
施用第一級毒品者，處6 月以上5 年以下有期徒刑。
施用第二級毒品者，處3 年以下有期徒刑。

司法院資訊處製作；財團法人民間司法改革基金會備份。
